【裁判字號】    99,聲再,303
【裁判日期】    991102
【裁判案由】    贓物
【裁判全文】
臺灣高等法院刑事裁定                99年度聲再字第303號
再審聲請人
即受判決人  甲○○
上列聲請人因贓物等案件，對於本院99年度上易字第1024號，中
華民國99年6月30日第二審確定判決（原審案號：臺灣臺北地方
法院98年度易字第2332號，起訴案號：臺灣臺北地方法院檢察署
97年度偵續字第747號），聲請再審，本院裁定如下：
    主  文
再審之聲請駁回。
    理  由
一、再審聲請意旨略以：原確定判決有如下之重要證據漏未審酌
    ，爰依刑事訴訟法第421條規定聲請再審：
  (一)再審聲請人與證人葉立芳於96年時，遭告訴人提出共同偽造
    文書、詐欺、背信等告訴，經多次隔離訊問及調閱相關資料
    後，認定再審聲請人與葉立芳間並無任何犯意聯絡與行為分
    擔，而予不起訴處分確定，此有台灣高等法院檢察署98年度
    上聲議字第5465號處分書認定「... 而上述不法行為完成後
    至銀行辦理匯款之事，亦係葉立芳會計工作之範圍，自亦係
    葉女一人所為，並無任何證據且衡情亦無可能有被告之參與
    ，是可知本案之所有犯罪行為均係葉立芳一人完成，被告甲
    ○○並未參與任何部分.. 」、「... 然開立外幣存款帳戶
    並非法所不許，開立後亦未必知悉何時使用，縱開始使用，
    亦未必以之收受贓款，如此自難以被告單純開設帳戶之事，
    即推認行為當時被告必知葉立芳已有意詐取聲請人之美金，
    並藉由此一帳戶收受贓款，況被告辯稱家中經濟均由其妻掌
    管，帳戶係應其妻要求開立，之後存摺、印章均交予其妻，
    葉立芳告知領款，伊即照辦，不知款項匯入之事，葉立芳脾
    氣欠佳，伊不敢過問太多，此與葉女所述互核相符，再參以
    二人之職業實況，被告所辯並無任何違背常情而不可採信之
    處...」等語，可證再審聲請人確實不知，亦未參與葉立芳
    之詐欺犯行。
  (二)由葉立芳於本案一審審判筆錄（台灣台北地方法院98年度易
    字第2332號卷第56至59頁）之證述內容、台灣台北地方法院
    檢察署97年度偵字第5473號不起訴處分書及本案一審判決，
    均認定：國泰世華銀行松山分行存提款條、中國國際商銀提
    款等存取款憑條應係證人葉立芳所親填，足徵證人前開所證
    ，被告上揭3金融帳戶平日係證人一己所管領、使用一節應
    屬信實，其證詞應堪憑採乙節，可知再審聲請人家中財務係
    由葉立芳主導，存摺、印章係由葉立芳所掌管使用，再審聲
    請人並不知葉立芳有詐取財物，並藉由再審聲請人帳戶收受
    贓款之犯行。且依葉立芳97年5月23日於台灣台北地方法院
    檢察署接受檢察事務官詢問（97年度偵字第5473號）之筆錄
    內容觀之，汽車貸款亦係由葉立芳所繳納，原確定判決認再
    審聲請人有收受該帳戶款項用於清償車貸等情，應有違誤。
  (三)再審聲請人客觀上並無取得持有贓物之收贓行為，主觀上亦
    無收贓之故意，至葉立芳詐得之款項事後另外再使用於股票
    交易，應與收受贓物罪之構成要件無關。況此係因葉立芳上
    班時間不便下單交易，遂要再審聲請人開立股票帳戶，買賣
    股票時由葉立芳事先交代，再由再審聲請人打電話給營業員
    ，而股票交割款係以葉立芳使用之帳戶支付，此有葉立芳於
    本案一審證述內容可參，且依常理，客戶與營業員間就股票
    之選擇、價位高低走向、進出場時機等，恆有密切之討論或
    詢問，然由證人即元大證券公司營業員林孟儒於本案一審審
    判筆錄觀之（同前易字卷第63至64頁），顯示再審聲請人不
    懂股票，亦不知資金來源，純係依葉立芳指示辦理，原確定
    判決認再審聲請人有收受帳戶內款項用於購買股票，即有違
    誤。
二、按刑事訴訟法第421條規定，不得上訴於第三審法院之案件
    ，其經第二審法院確定之有罪判決，就足生影響於判決之重
    要證據漏未審酌，得聲請再審。而所謂「足生影響於判決之
    重要證據漏未審酌」者，係指該證據業經法院予以調查或經
    聲請調查而未予調查，致於該確定判決中漏未加以審認，而
    該證據如經審酌，則足生影響於該判決之結果，應為被告有
    利之判決而言。如當事人所提出之證據，縱加以審酌，仍不
    足以生影響於該判決結果者，或法院已加以調查，而本於論
    理法則、經驗法則，而為證據之取捨，不採為被告有利之認
    定者，即非漏未審酌，自不得據為再審之理由。又所謂重要
    證據，必須該證據已足認定受判決人應受無罪、或免訴、或
    輕於原審所認定之罪名方可，如不足以推翻原審所認定罪刑
    之證據，即非足生影響於原判決之重要證據。次按「刑事訴
    訟法第421條所規定因重要證據漏未審酌而聲請再審者，指
    該證據於案情有重要關係且未經審酌者而言，如證據業經法
    院本其自由心證予以取捨及判斷，僅係對此持相異評價，即
    不能以此為由聲請再審」，最高法院著有89年度台抗字第30
    號裁定可參。
三、原確定判決認定：再審聲請人即被告甲○○與葉立芳為夫妻
    ，並以駕駛計程車為業，其妻葉立芳則於普達科技股份有限
    公司（下稱普達公司）、恩臨企業有限公司（下稱恩臨公司
    ）任職會計工作，葉立芳先後連續以填製並行使不實會計憑
    證之方法，自任職普達公司、恩臨公司詐得款項，並轉存至
    如判決附表一、二所示再審聲請人名義之各帳戶內，再審聲
    請人明知前開帳戶內，依序合計為新臺幣259萬9061元、美
    金8萬8,547.29元之款項，係葉立芳行使偽造私文書，而自
    其任職之前開公司詐得之款項，竟基於收受贓物概括犯意，
    先後予以收受供為己用之事實。所憑證據為：原確定判決附
    表一、二所示存入被告帳戶之款項，確係被告之妻葉立芳財
    產犯罪之贓物。而依證人葉立芳於第一審之證述及其家中房
    屋、車子貸款及清償情形、子女就學、家庭收支之情形，可
    知證人葉立芳亦認，渠等子女教育、生活費用之花費，已非
    其與被告薪水所能負擔，此亦為被告所是認，是被告就其妻
    忽有充裕金錢支應，甚且尚有能力以被告名義開立證券帳戶
    購買股票、美金外幣，毫無懷疑，實與常情相違。復參被告
    屢按其妻葉立芳指示前往辦理取、匯款轉帳業務，以支應家
    庭所需貸款、教育等費用，且其中部分款項，亦由被告親自
    以電話下單購買股票、外幣美金等情以觀，被告必有機會察
    看銀行存摺餘額，是被告就前開帳戶內之款項，係其妻葉立
    芳財產犯罪所得之贓款，應知之甚詳。證人葉立芳所證，被
    告不知金錢來源云云，無非迴護被告之詞，洵難遽採。雖證
    人林孟孺於第一審審理時證稱：…印象中被告很少來現場，
    可能來看一下盤就走了等語，證人葉立芳於原審審理時證稱
    ：被告不懂股票、不會玩等語，然被告對其帳戶之款項係屬
    來源不明之贓物，既已有認識而予收受，縱係受其妻葉立芳
    指示將前開款項用於申購股票，仍無解於其收受贓物之犯行
    至明。因認再審請人所為係犯刑法第349條第1項之收受贓物
    罪，並應依刑法修正前連續犯之規定，論以一罪，並加重其
    刑，而其犯罪行為及時間符合中華民國96年罪犯減刑條例第
    2條第1項第3款之規定，應減其宣告刑至二分之一，判處再
    審聲請人有期徒刑10月，減為有期徒刑5月，如易科罰金，
    以銀元300元即新台幣900元折算1日。
四、再審聲請人主張原確定判決有刑事訴訟法第421條之再審事
    由云云。惟查：
  (一)本案爭執重點為，再審聲請人是否明知，原確定判決附表一
    、二所示存入其帳戶之款項，確係其妻葉立芳財產犯罪之贓
    物，而基於收受贓物概括犯意，連續多次收受葉立芳財產犯
    罪所得之贓物。惟上開台灣高等法院檢察署98年度上聲議字
    第5465號處分書、臺灣台北地方法院檢察署97年度偵字第
    5473號不起訴處分書，係認定所有取得贓物之財產犯罪行為
    係葉立芳一人完成，再審聲請人並未參與、其二人家中之經
    濟狀況確由同案被告葉立芳主導，並認開立外幣存款帳戶一
    事，不能證明被告與葉立芳之上開財產犯罪行為，有犯意聯
    絡、行為分擔，亦非收受贓物所必要之行為，尚難單純以被
    告名義立帳戶一事認必與收受贓物行為有關，據此推論被告
    與葉立芳之詐欺犯行有犯立志意聯絡，而就被告被訴與葉立
    芳同為詐欺、偽造文書等行為為不起訴處分，並非認為被告
    未為收受贓物行為，且前開台灣高等法院檢察署98年度上聲
    議字第5465號處分書，亦於最後明白揭示「本件原檢察官偵
    查終結，認被告甲○○所為僅係於葉立芳詐欺行為完成後，
    收受葉女所詐得之贓款，應成立收受贓物罪，並對被告甲○
    ○提起公訴」之旨，是被告以前開處分書、不起訴處分書未
    經原確定判決審酌為由提起再審，惟依形式上觀之，縱經審
    酌後仍無從為被告有利之認定。自難認該等證據，有何足使
    受判決人可受無罪或輕於原判決所認定罪名之情。
  (二)至再審聲請人另舉歷次偵審筆錄，主張家中財務係由葉立芳
    主導，其係依葉立芳指示辦理取、匯款及購買股票事宜云云
    此亦為原確定判決所是認，然揆之上開確定判決所載，認被
    告有罪之理由，主要係被告明知葉立芳存入被告帳戶內之錢
    為贓物，仍與葉立芳共同使用，此就葉立芳而言，自屬處分
    贓物之行為，惟被告既未參與葉立芳之上開不法取得物之犯
    罪，仍為贓物之使用  所為自係犯收受贓物罪，是再髁圻請
    人所指上情，亦無從為其有利之認定，況原確定判決均已就
    被告之辯解詳為指駁，並無未經審酌之情形，再審聲請意旨
    無非係就本院上開確定判決，證據如何採酌認定再為爭執，
    惟證據之調查，係屬法院之職權，而法院就調查證據之結果
    ，本於自由心證之原則，而為斟酌取捨，是證據之證明力如
    何，係屬法院之職權範圍，原確定判決既已就再審聲請人涉
    案之證據、如何認定其違法之理由，予以審酌認定，並於理
    由欄中敘明，而其證據之取捨並無違反論理或經驗法則，即
    難認其所為之論斷係屬違法。
  (三)綜上，再審聲請意旨未綜合全部證據相互間之關連性，僅就
    業經法院本於自由心證予以取捨、判斷之評價結果，斷章取
    義爭執原確定判決有未審酌之證據，徒以己意恣為指摘，自
    有未合。揆諸前揭說明，原確定判決並無重要證據漏未斟酌
    可言。經核再審聲請意旨所述各節，均與刑事訴訟法第421
    條之要件不符，難認為有再審之理由，其聲請再審，為無理
    由，應予駁回。
五、據上論結，應依刑事訴訟法第434條第1項，裁定如主文。
中    華    民    國    99    年    11    月    2     日
            刑事第十六庭審判長法  官  陳晴教
                              法  官  吳淑惠
                              法  官  王敏慧
以上正本證明與原本無異。
不得抗告。
                              書記官  丁淑蘭
中    華    民    國    99    年    11    月    2     日

司法院資訊處製作；財團法人民間司法改革基金會備份。
